【裁判字號】    98,台上,1265
【裁判日期】    980312
【裁判案由】    偽造文書
【裁判全文】
最高法院刑事判決            九十八年度台上字第一二六五號
上  訴  人  甲○○
選任辯護人  李在琦律師
上列上訴人因偽造文書案件，不服台灣高等法院中華民國九十五
年六月二十八日第二審判決（九十四年度上訴字第四０八五號，
起訴案號：台灣台北地方法院檢察署九十三年度偵字第二０五三
一號、九十三年度偵緝字第一六六八號），提起上訴，本院判決
如下：
    主  文
上訴駁回。
    理  由
按刑事訴訟法第三百七十七條規定，上訴於第三審法院，非以判
決違背法令為理由，不得為之。是提起第三審上訴，應以原判決
違背法令為理由，係屬法定要件。如果上訴理由書狀並未依據卷
內訴訟資料，具體指摘原判決不適用何種法則或如何適用不當，
或所指摘原判決違法情事，顯與法律規定得為第三審上訴理由之
違法情形，不相適合時，均應認其上訴為違背法律上之程式，予
以駁回。本件原審經審理結果，認為上訴人甲○○有原判決事實
欄所載共同連續行使偽造私文書、詐欺取財、仿冒商標、販賣仿
冒商標商品等犯行均明確，因而撤銷第一審之科刑判決，改判仍
依修正前刑法連續犯、牽連犯等規定，從一重論上訴人以共同連
續行使偽造私文書，足以生損害於他人罪，處有期徒刑陸月，並
諭知如易科罰金之折算標準，及為相關從刑之宣告。已詳敘其調
查、取捨證據之結果及憑以認定犯罪事實之心證理由；並就上訴
人否認犯行之供詞及其所辯各語認非可採，予以論述指駁。且敘
明：公訴人另指上訴人於民國九十一年間某日，與協成利國際有
限公司（下稱協成利公司）業務員李清固（已改名李青峰）一同
前往欣萬實業有限公司（下稱欣萬公司），向不知情之該公司負
責人即告訴人呂光倫佯稱：協成利公司係如原判決附表所示之「
Bl ack & White」及「黑白狗圖形」商標（下稱黑白狗商標）之
代理商云云，並出示該公司業務員李清固印有黑白狗商標之名片
，訂製附有該商標之服飾共計六百件，告訴人於同年二月至四月
間某日交貨後，上訴人則於不詳時、地陳列販售上開仿冒服飾，
而認上訴人尚涉犯商標法第八十一條第一款、第八十二條之罪嫌
（即原判決理由五部分）。經查此部分被訴事實，已為台灣台北
地方法院九十三年度簡上字第三五號一案（下稱前案）確定判決
效力所及。然因公訴意旨就此部分與前開論罪科刑部分，依裁判
上一罪關係起訴，爰不另為免訴判決之理由甚詳。原判決關於得
上訴第三審之行使偽造私文書部分，尚無足以影響判決結果之違
法情形存在。上訴意旨就此部分略稱：（一）起訴書並未記載上
訴人涉犯行使偽造私文書之事實，原判決論處行使偽造私文書之
罪刑，係訴外裁判，有未受請求之事項予以判決之違法。（二）
本件不涉及行使偽造私文書，且為前案既判力所及，原審未為免
訴之判決，自有違誤。（三）在告訴人被騙之情形下，不可能由
上訴人獨力完成本件犯罪行為。告訴人是否為知情之共同正犯，
有深入調查之必要，原審未加調查，有應於審判期日調查之證據
而未予調查之違法等語。惟查：（一）刑事訴訟法第二百六十七
條所定「檢察官就犯罪事實一部起訴者，其效力及於全部。」係
指檢察官就實質上一罪或想像競合犯、修正前刑法連續犯、牽連
犯等裁判上一罪之犯罪事實起訴一部者，其效力應及於全部者而
言。原判決理由已敘明「被告（指上訴人）所犯連續行使偽造私
文書之行為，雖未經檢察官提起公訴，惟此部分與起訴之其餘三
罪部分，有牽連犯之裁判上一罪關係，且原審（指第一審）檢察
官於原審已以言詞補充被告此部分之犯行，自得一併加予審酌。
」（見原判決第一０頁，理由三）。所為論述於法並無不合，核
無上訴意旨所指訴外裁判即未受請求之事項予以判決之違法。就
此指摘，要非適法之第三審上訴理由。（二）原判決理由載述：
本件論罪部分，係上訴人誆稱為具有商標專用權之人，致告訴人
陷於錯誤而與之簽約，並生產黑白狗商標服飾商品，且由上訴人
提供仿冒商標之吊牌、鈕釦、商標布條等物。上訴人所為係利用
不知情之告訴人於同一商品使用相同之註冊商標並販賣，上訴人
從中收取權利金，核與前案係由上訴人自行進貨販賣之犯罪態樣
已有所不同。再本件犯罪時間為九十一年四月至同年八月間，而
前案之犯罪時間為九十二年三月中旬起至同年四月七日止，前後
相距達七月之久，尚非緊接。況上訴人於前案準備程序時亦自承
：前案與告訴人無關等語。兩案顯係犯意各別，難謂基於概括犯
意所為，而有連續犯裁判上一罪之關係。是上訴人辯稱：本件與
前案有連續犯裁判上一罪關係，為既判力所及，應為免訴判決云
云，尚非有據，不足採取等由明確（見原判決第九頁，理由一之
(十)）。所為論斷經核於法並無不合。上訴意旨執此爭執，亦非上
訴第三審之合法理由。（三）刑事訴訟法第三百七十九條第十款
所稱應調查之證據，係指與待證事實有重要關係，在客觀上認為
應行調查者而言。本件原判決認定其事實欄所載行使偽造私文書
之犯行，係由上訴人與其弟吳信義（已死亡）共同連續為之，告
訴人係不知情之人等情，已臻明確。原審既認告訴人不知情，則
告訴人非為共同正犯並無不明瞭之處，其未另為無益之調查，自
不能指為應調查之證據未予調查。上訴意旨任意指摘，仍非適法
之第三審上訴理由。其餘上訴意旨經核係置原判決所為明白論斷
於不顧，仍持已為原判決指駁之陳詞再事爭辯，及對於事實審法
院取捨證據與自由判斷證據證明力之職權行使，徒以自己之說詞
，泛指其為違法，或就與此部分判決本旨無關之枝節事項，漫事
爭執，難認已符合首揭法定之第三審上訴要件。其此部分之上訴
違背法律上之程式，應予駁回。次按裁判上一罪案件之重罪部分
得提起第三審上訴，其輕罪部分雖不得上訴，依審判不可分原則
，第三審法院亦應併予審判，但以重罪部分之上訴合法為前提，
如該上訴為不合法，第三審法院既應從程序上予以駁回，而無從
為實體上判決，對於輕罪部分自無從適用審判不可分原則，併為
實體上審判。經查上訴人所犯輕罪之刑法第三百三十九條第一項
詐欺取財罪及九十二年五月二十八日修正公布（同年十一月二十
八日施行）商標法第八十一條第一款仿冒商標罪、第八十二條販
賣仿冒商標商品罪部分，分別核屬刑事訴訟法第三百七十六條第
四款、第一款所列之案件，原不得上訴於第三審法院，因重罪之
行使偽造私文書部分，其上訴既非合法，而應從程序上予以駁回
，牽連之輕罪即詐欺取財、仿冒商標、販賣仿冒商標商品部分，
自亦不得再行上訴，應併予駁回。
據上論結，應依刑事訴訟法第三百九十五條前段，判決如主文。
中    華    民    國  九十八  年    三    月   十二   日
                      最高法院刑事第十庭
                          審判長法官  邵  燕  玲
                                法官  李  伯  道
                                法官  孫  增  同
                                法官  李  英  勇
                                法官  林  錦  芳
      本件正本證明與原本無異
                                      書  記  官
中    華    民    國  九十八  年    三    月   二十   日
                                                      v


司法院資訊處製作；財團法人民間司法改革基金會備份。
